【裁判字號】    90,易,3003
【裁判日期】    901207
【裁判案由】    竊盜
【裁判全文】
臺灣高雄地方法院刑事判決                          九十年度易字第三三號
    公  訴  人  臺灣高雄地方法院檢察署檢察官
    被      告  己○○
    右  一  人
    選任辯護人  熊碧雄律師
    被      告  丁○○
    被      告  甲○○
    被      告  丙○○
右列被告因竊盜案件，經檢察官提起公訴（九十年度偵字第三九六九號），本院判決
如左：
    主  文
己○○、丁○○、甲○○、丙○○均無罪。
    理  由
一、公訴意旨略以：被告己○○、丁○○、甲○○、丙○○基於共同不法所有之意圖
    ，在未經取得主管機關之許可前，於民國九十年二月十五日上午八時三十分，在
    高雄縣美濃鎮高屏發電場竹門分廠前之荖濃溪龍肚段處，由王輝益駕駛挖土機負
    責挖取，盜取前開行水區內公有土地之細砂，再由丙○○駕駛砂石車負責運載，
    將盜採之砂石暫時推置在溪旁之空地上，於盜採合計三百六十立方公尺之細砂後
    ，在同日下午七時三十五分許，為警查獲，因認被告四人係違反水利法第九十二
    條之一（公訴人誤載為第九十二條）、刑法第三百二十條第一項之竊盜罪嫌云云
    。
二、按犯罪事實應依證據認定之，無證據不得推定其犯罪事實，刑事訴訟法第一百五
    十四條定有明文。又按所謂認定犯罪事實之證據，係指足以認定被告確有犯罪行
    為之積極證據而言，該項證據自須適合於被告犯罪事實之認定，始得採為斷罪之
    資料；又事實之認定應憑證據，如未能發現相當確實證據，或證據不足以證，自
    不能以推測或擬制之方法，以為裁判之基礎，最高法院二十九年上字第三一０五
    號、四十年台上字第八六號判例著有明文。又事實審法院對於證據之取捨，依法
    雖有自由判斷之權，然積極證據不足證明犯罪事實時，被告之抗辯或反證縱屬虛
    偽，仍不能以此資為積極證據應予採信之理由，最高法院亦著有三十年上字第四
    八二號判例可資參照。
三、公訴人認被告四人涉有上開罪嫌，係以右揭事實，業經經濟部水利處第七河川局
    人員會同警員當場查獲，並有照片足證為其起訴論罪之依據，惟訊據被告四人雖
    坦承有挖取細砂及載運之事實，惟堅決否認有盜採砂石之犯行，被告己○○辯稱
    ：係一位乙○○找伊，要伊找工人，他說要清理淤泥等語。被告丁○○則辯稱：
    是己○○要伊去找人清理出水口的沙，他說是合法的等語。被告甲○○亦辯稱：
    是丁○○找伊，他說這是合法的等語。被告丙○○則辯稱：是丁○○找伊，丁○○有出示工程估價單，他說是合法的等語。經查：
    (1)本件被告甲○○、丙○○係被告己○○透過被告丁○○所聘僱，而被告甲○○
      有駕駛挖土機挖取行水區內之細砂，放置於被告丙○○所駕駛之砂石車上，並
      載往他處堆放之事實，業據被告己○○、丁○○、甲○○、丙○○坦承不諱，
      而被告四人被查獲挖採細砂之地點，係位於高雄縣美濃鎮○○○○○段，台灣
      省電力公司高屏發電廠竹門分廠取水口旁之行水區內河川公地，而經濟部水利
      處第七河川局並未曾許可被告挖取該地段之細砂，及該處共遭挖取三百六十立
      方公尺之細砂等情，有經濟部水利處第七河川局九十年二月十五日取締違反水
      利法現場會勘紀錄表、測量圖各一份、照片十四張附於警卷足參，是被告四人
      有未經許可，擅自挖取行水區內之細砂之事實，堪可認定。
    (2)再本件被告之所以挖採細砂，係因證人乙○○見位於前揭處所常年囤積甚多廢
      置細砂，無人處理，又妨礙通行，故委託被告己○○尋找工人準備採取該地之
      細砂填路，此業據證人乙○○到庭證述屬實（見本院九十年十一月二日訊問筆
      錄），並有照片五張足參，是被告始再透過被告丁○○尋得被告甲○○、丙○○前往挖取細砂，而被告甲○○、丙○○於挖採細砂前，曾由被告己○○處觀
      看一紙台灣電力公司工程成本估計表，此亦有該估計表足憑，而該紙估計表係
      證人戊○○於八十九年間標得台電高屏電廠到六龜整治河道之工程估價表，此
      業據證人戊○○到庭證述在卷（見本院九十年十月五日訊問筆錄），雖被告丁○○、甲○○、丙○○未細看該紙工程估計表係八十九年之工程，而誤以為此
      次挖掘亦為合法，惟因渠等係代為尋找工人，及僅為從事挖取及載運之工作，
      其未仔細查看估計表內容，亦屬常理，是被告辯稱誤以為合法等語，尚非不足
      採信。再被告丙○○、甲○○所挖取之細砂，係本經人挖取後堆置於河道旁之
      細砂，而被告於挖取該細砂後再堆放於距挖取處約五、六百公尺處之美濃鎮○○路十九號前空地，此亦據被告甲○○於警訊時供陳甚明（見九十年二月十六
      日警訊筆錄），並有照片足參，是依此觀之，被告丁○○、甲○○、丙○○既
      誤以為此次之挖掘係屬合法，則渠等於挖掘之時，應無盜採之犯意可明，否則
      若被告確有共同盜採細砂之犯意，則焉有可能於挖取細砂後再將之堆放於鄰近
      挖取處五、六百公尺處之行水區旁之空地，是被告所辯無盜採細砂犯行等語，
      應可採信。
    (3)綜上所述，被告己○○之所以透過被告丁○○尋找被告甲○○、丙○○前往前
      揭處所挖取細砂，係受證人乙○○之委託，而證人乙○○則係因見該處所常年
      有堆置之細砂無人處置，妨礙交通，且其於鄰近該行水區旁有香蕉園，為進出
      便利，乃委請工人，將堆置於旁之細砂挖取再堆置於該香蕉園旁，以供將原凹
      凸不平之公有石子路填平之用，已如前述，從而，被告四人雖分別有僱用工人
      、挖掘細砂、運送細砂之行為，惟渠等所為並非為販賣圖利，亦非欲佔為己有
      ，且該等細砂，本係他人清理河道後堆置於河道旁，被告將之挖取後再堆置於
      旁，是被告四人顯無不法所有之意圖，且渠所為並無損害他人權益，亦無致生
      公共危險之虞，自與刑法第三百二十條第一項竊盜罪之構成要件有間，亦與水
      利法第九十二條之一所規範須損害他人權益或致生公共危險之規定不符，此外
      ，復查無其他證據足資證明被告四人有公訴人所指之犯行，既不能證明被告四
      人犯罪，揆諸上揭說明，依法自均應為無罪之諭知。
四、據上論斷，應依刑事訴訟法第三百零一條第一項，判決如主文。
中      華      民      國      九十      年    十二    月      七      日
                                  臺灣高雄地方法院刑事第四庭
                                      法  官  楊  國  祥
右正本證明與原本無異。
如不服本判決，應於判決送達後十日內，向本院提出上訴狀。
                                      書記官  陳  怡  真
中    華    民    國    九十      年      十二     月        七        日


司法院資訊處製作；財團法人民間司法改革基金會備份。
